臺灣臺北地方法院交通事件裁定
　　　　　　　　　　　　　　　　　 100年度交聲字第2259號
原處分機關　臺北市交通事件裁決所
異　議　人
即受處分人　黃惠珍
上列異議人即受處分人因違反道路交通管理處罰條例案件，對於
臺北市交通事件裁決所於中華民國100 年9 月1 日所為之處分（
原處分案號：北市裁申字第裁22－AEY945180 號），聲明異議，
本院裁定如下：
    主  文
異議駁回。
    理  由
一、原處分意旨略以：本件異議人即受處分人黃惠珍於民國100
    年7 月28日晚上7 時18分許，駕駛車號1913-BA 號自用小客
    車，行至臺北市○○路76巷、民權東路六段15巷巷口之有燈
    光號誌管制交岔路口時，不依當時已亮紅燈之號誌停車等待
    ，反逕自闖紅燈左轉行駛，經警以有「紅燈左轉（北向東）
    」之違規事實逕行製單舉發，嗣經原處分機關調查結果，仍
    認異議人確有前開違規行為，爰依道路交通管理處罰條例第
    53條第1 項、第63條第1 項及違反道路交通管理事件統一裁
    罰標準表之規定，裁處異議人罰鍰新臺幣（下同）2,700 元
    ，並記違規點數3 點等語。
二、聲明異議意旨略以：
  (一)原處分機關係在無任何證據資料證明異議人違反交通管理處
    罰條例之情形下，依警員舉發事實，以「駕車行經有燈光號
    誌管制之交岔路口闖紅燈」處罰，其處分於法不合。
  (二)本案舉發違反道路交通管理事件通知單（下稱舉發通知單）
    上，主管職名章「文德派出所警務員兼所長楊宗銘」、「文
    德派出所警務員兼所長陳孝榮」均被劃掉，僅蓋有「臺北市
    政府警察局內湖分局文德派出所」單位章，此舉發通知單形
    式上是否合法？依道路交通管理處罰條例第7 條規定，僅有
    「交通勤務警察」及「執行交通稽查任務人員」具備執行道
    路交通管理之權限，而本案舉發警員於100 年7 月28日晚上
    7 時18分許，並未在瑞光路76巷與民權東路六段15巷之巷口
    執行交通勤務，除非其係在民權東路六段15巷執行交通稽查
    任務，否則即無權限製單舉發，且舉發通知單應有主管職名
    章，惟本案舉發通知單卻付之闕如。
  (三)依警察執行勤務要點，執行交通勤務是否須著交通制服？是
    否可由一人執行交通巡邏或稽查任務？本案舉發警員並非在
    舉發異議人違規駕駛之巷口當場吹哨或鳴笛，將異議人攔停
    ，告知異議人違規，而係騎機車在民權東路六段15巷異議人
    行經之路段後方，再超前將異議人攔停，當時警員並未著執
    行交通勤務之背心，顯然非在執行交通勤務中，其舉發行為
    應非法之所許。
  (四)當天因為異議人要左轉，所以停在路口中間，等直行車先行
    ，待直行車全部走完之後異議人才左轉，所以有可能舉發警
    員看到異議人時，已經轉為紅燈，才誤認異議人闖紅燈。
  (五)綜上，請鈞院撤銷原裁罰處分云云。
三、按車輛面對圓形紅燈表示禁止通行，不得超越停止線或進入
    路口，道路交通標誌標線號誌設置規則第206 條第5 款第1
    目定有明文。次按汽車駕駛人，行經有燈光號誌管制之交岔
    路口闖紅燈者，處1,800 元以上5,400 元以下罰鍰，並記違
    規點數3 點，道路交通管理處罰條例第53條第1 項、第63條
    第1 項第3 款亦有明文規定。另按行為人有違反道路交通管
    理處罰條例之情形者，應填製舉發違反道路交通管理事件通
    知單，並於被通知人欄予以勾記，當場舉發者，應填記駕駛
    人或行為人姓名、性別、出生年月日、地址、身分證統一號
    碼及車主姓名、地址、車牌號碼、車輛種類。被查獲之駕駛
    人或行為人為受處分人時，應於填記通知單後將通知聯交付
    該駕駛人或行為人簽名或蓋章收受之；拒絕簽章者，仍應將
    通知聯交付該駕駛人或行為人收受，並記明其事由及交付之
    時間；拒絕收受者，應告知其應到案時間及處所，並記明事
    由與告知事項，視為已收受，違反道路交通管理事件統一裁
    罰基準及處理細則第11條第1 項第1 款亦規定甚明。
四、經查：
  (一)證人即本案舉發警員蔡浚騰於本院調查時證稱：100年7月28
    日我是從晚上6 點到9 點，在我們派出所轄區執行交通執法
    勤務，勤務內容是取締交通違規，約在晚上7 時18分許，我
    騎車騎至瑞光路76巷與民權東路六段15巷之巷口，在停等紅
    燈時，看到對向自小客車紅燈左轉，我就驅車上前攔盤，當
    時這台自小客車已經左轉至民權東路六段15巷巷內，我就在
    離巷口將近50公尺處的巷內，將這台自小客車攔下，請駕駛
    人即異議人靠邊停，出示駕照行照，並告知有紅燈左轉的違
    規行為，當時異議人否認伊紅燈左轉，我請異議人簽收罰單
    時，她拒簽，我就把應到案日期、處所的相關規定告知異議
    人後，將罰單交給異議人，並騎車先離開；我能確認當日在
    異議人所駕駛車輛尚未行駛至瑞光路76巷巷口的停止線時，
    異議人行向的紅綠燈號誌就已顯示紅燈，因為異議人所駕駛
    車輛比我還慢行駛至瑞光路與民權東路六段15巷之巷口，在
    我停等紅燈約20秒後，異議人才駕車左轉，而且異議人駕車
    駛過停止線後，伊車輛之車頭還差點與民權東路六段上依綠
    燈直行車輛的車尾發生擦撞等語（見本院卷第38頁背面至第
    41頁），證人即本件舉發時搭乘異議人自小客車之乘客陳瀅
    年則證稱：當天異議人所駕駛車輛從瑞光路76巷左轉到民權
    東路六段15巷時，在轉彎之前，我們行向的紅綠燈號誌是綠
    燈，異議人所駕駛車輛開到十字路口中間時，都還是綠燈，
    但在要左轉時是否仍為綠燈，我沒有注意到等語（見本院卷
    第37頁）。
(二)關於異議人於上開時、地駕駛上開自小客車時，究竟有無面
    對紅燈猶駕車超越停止線並左轉之違規情形，前揭2 名證人
    證述內容不一，本院衡諸證人蔡浚騰前開證詞係就案發當時
    其親身經歷舉發異議人違規經過所為之陳述，不論係其如何
    察知異議人紅燈左轉、異議人駕車紅燈左轉之過程及其如何
    攔停舉發本件違規等情節均證述詳細明確，未見有何瑕疵，
    且證人蔡浚騰係執行交通勤務之公務員，與異議人素不相識
    ，自無由甘冒觸犯偽證之罪責，而故意構詞誣陷異議人，反
    觀證人陳瀅年，其自承係異議人之姐姐的女兒，與異議人具
    親屬關係，且參其於本院調查時證稱：本案舉發警員當天有
    穿警察制服，但我覺得他不像一般警察在執勤的感覺，就是
    一個人騎著機車亂跑，因為一般警察執行勤務至少要有兩個
    人，譬如我所看到在銀行前面巡邏箱的警員至少會有兩個人
    ，而且當時該名警員很緊張，講話結結巴巴等語（見本院卷
    第37頁背面、第38頁正面），已見依其個人無端揣測而質疑
    本案舉發警員於舉發當時並非在執行勤務之情，故實難期待
    證人陳瀅年得以客觀公正，而未偏頗故為對異議人有利之證
    詞。從而，本院認證人蔡浚騰前揭所證，確屬實情，甚值採
    信，證人陳瀅年前揭證詞，則殊無足採。
(三)異議人雖辯稱本件無證據足資證明伊有紅燈左轉之違規行為
    云云，然交通警員掣單舉發違反道路交通處罰條例所列之違
    規事實，本質上係公務員依法執行職務之行為，如有枉法構
    陷或為不實記載之行為，則需負擔嚴厲刑事責任，國家並以
    此擔保公務員能忠實執行職務，故其所為當可被推定為真正
    ；反之，若謂公務員一切行政行為均需預留證據以證其實，
    則國家行政勢必窒礙難行，效率不彰，當非適論，此本為其
    行政之特徵。況於未裝設自動感應攝影器材之路段，就闖紅
    燈等一瞬間突發之交通違規行為，因無法期待執勤警員於發
    現後能及時攝影取證，事實上僅能仰賴舉發警員目視為之，
    別無其他舉證可能，如無其他證據顯示舉發警員有誤認或故
    意構陷之情事，於當時在場實際執行舉發勤務之警員已到庭
    具結作證之情形下，尚難以該舉發警員無法提出其他證據佐
    證，即認其所述不可採信，否則未裝設自動感應攝影儀器之
    路段，即陷入駕駛人得任意闖紅燈違規之狀態，自非妥適，
    此觀道路交通管理處罰條例第7條之2第1項第1款即規定就闖
    紅燈之違規行為得以逕行舉發，可資參照。故警察取締交通
    違規事件，其以科學儀器照相採證者，固然足以據為交通違
    規事實之證明，惟就囿於當場舉發而未以科學儀器照相採證
    ，甚或礙於手動照相而未能即時拍攝違規之情節，立法者亦
    未明文限制或排除「舉發警員目睹、耳聞」之證據能力，或
    其證述內容對於違規事實之證明力，此觀立法者再再以明文
    立法方式容認執行交通稽查之員警「當場舉發」，暨「當場
    舉發」俱乏相類於「逕行舉發」之採證限制（例如，必須以
    「科學儀器照相採證」等）自明（道路交通管理處罰條例第
    7條、第7條之2規定參照）。據此，取締警員就交通違規事
    實之親身經歷見聞，當亦足可恃為此類交通事件違規事實之
    證據，而要非所有交通違規事件倘未經科學儀器照相採證，
    即一概不能恃以認定，亦無舉發警員定要提出類似行車紀錄
    器的證據為證之依據。更何況，細稽本件證人蔡浚騰上開所
    證情節，並無何矛盾、齟齬或違背經驗、論理法則之處，其
    所證內容當足供法院憑以判斷、認定違規事實之存在。此外
    ，又無任何證據證明本件執勤警員有捏造事實違法取締之不
    法情事，則執勤警員本於維護交通秩序、安全職責所為之舉
    發，自應受到合法、正確之推定，當堪認定異議人確有上開
    闖紅燈左轉之違規事實無訛。異議人前揭辯詞，委無可採。
(四)異議人又辯稱本件舉發警員於舉發當時，非在執行交通勤務
    ，無權限製單舉發，且舉發通知單上無主管職名章，形式上
    不合法云云，惟證人蔡浚騰已證稱其於舉發當時係在轄區內
    執行交通執法勤務等語如前，其並於本院調查時證稱：交通
    執法的勤務是個別執行的勤務，勤務分配表上顯示與我同一
    欄位中，尚有另一名服勤人員洪文雄，只是代表我們同一時
    段都在執行交通執法的專屬勤務，不需要兩人同進同出執行
    勤務；我們在執行交通執法的專屬勤務時，沒有要求一定要
    定點執行，就是騎機車在轄區內巡視，發現交通違規就舉發
    ；在領取一整本空白舉發通知單時，我們警員通常都會在舉
    發通知單上先蓋好當時的主管職名章，我在領取包含本件舉
    發通知單的一整本舉發通知單時，當時的所長是楊宗銘，後
    來改為陳孝榮，在本件舉發時，所長是游進軍，所以舉發通
    知單上才會出現楊宗銘、陳孝榮的名字，並且有我劃線刪除
    的痕跡等語（見本院卷第39至40頁），且有臺北市政府警察
    局內湖分局員警出入及領用登記簿、員警工作記錄簿、勤務
    分配表等影本在卷可稽（見本院卷第18至21頁），足認警員
    蔡浚騰於舉發本件交通違規事件時，確係在依法執行交通執
    法勤務之狀態，本件舉發通知單亦無形式不合法之虞，異議
    人前揭辯詞純屬其個人臆測，不足採信。
五、綜上，異議人確有於上述時、地，駕駛上開自用小客車行經
    有燈光號誌管制之交岔路口闖紅燈之違規行為，則原處分機
    關依道路交通管理處罰條例第53條第1項及第63條第1項第3
    款等規定，裁處受處分人罰鍰2,700元，並記違規點數3點，
    並無違誤，本件異議人之異議為無理由，自應將其異議駁回
    。
據上論斷，應依道路交通事件處理辦法第18條，裁定如主文。
中    華    民    國   100    年    12    月    21    日
                  刑事第十五庭  法  官  高若珊
上正本證明與原本無異。
如不服本裁定，應於裁定送達後5日內向本院提出抗告狀。
                                書記官  黃鈺玲
中    華    民    國   100    年    12    月    21    日